【裁判字號】    98,重訴,322
【裁判日期】    990423
【裁判案由】    損害賠償
【裁判全文】
臺灣高雄地方法院民事判決             98年度重訴字第322號
原      告  乙○○
訴訟代理人  何曜男    律師
複代理人    張耀聰    律師
被      告  丙○○
            甲○○
上當事人間請求損害賠償事件，原告提起刑事附帶民事訴訟（民
國98年度審交附民字第44號），經本院刑事庭移送民事庭審理，
本院於民國99年3 月23日言詞辯論終結，判決如下：
  主      文
被告丙○○應給付原告新台幣陸佰拾肆萬零玖佰拾柒元，及自民
國九十七年六月二十六日起至清償日止，按週年利率百分之五計
算之利息。
原告其餘之訴駁回。
本判決第一項，於原告提出新台幣貳佰拾伍萬元為被告丙○○預
供擔保後，得假執行。
原告其餘假執行之聲請駁回。
  事實及理由
一、按訴狀送達後，原告不得將原訴變更或追加他訴，但減縮應
    受判決事項之聲明，不在此限。民事訴訟法第255 條第1項
    第3 款定有明文。原告於刑事附帶民事起訴聲明：（一）被
    告應連帶給付原告新台幣（下同）0000000 元，及自附帶民
    事起訴狀繕本送達翌日即民國97年6 月26日起至清償日止，
    按週年利率5%計算之利息。（二）願供擔保，請准宣告假執
    行。嗣於裁定移送民事庭後，原告就請求金額部分減縮為00
    00000 元（見本院卷第73頁及89頁），揆諸首揭規定，此部
    分減縮，於法有據，合先敘明。
二、原告主張：被告顎正貴飲酒後，於96年12月23日15時許，駕
    駛車牌號碼K3-0478 自用小貨車（下稱系爭小貨車），沿高
    雄縣甲仙鄉四德巷由南往北方向行駛，行經該巷6-1 號前，
    因酒精作用，導致注意力不集中及控制力減弱，逆向行駛，
    侵入對向來車車道，適對向由無照駕駛之被告甲○○騎乘車
    牌號碼YCX-839 重型機車（下稱系爭機車）附載原告，亦因
    駕駛於彎道路段，未注意車前狀況，並適時採取減速措施，
    致閃避不及而與顎正貴對撞，造成原告倒地（下稱系爭事故
    ），受有左股骨、脛骨開放性骨折併壓碎、頭皮撕裂傷、右
    恥骨骨折及左肘骨折脫位、左踝壓碎傷併外傷性截肢、外傷
    性頭部外傷併頸椎損傷、腹部鈍挫傷併脾臟破裂等傷害，並
    導致脾臟摘除及左下肢膝下截肢等損害（下稱系爭損害）。
    丙○○因上述行為涉及業務過失傷害致人重傷罪，業經法院
    判處罪刑確定。原告因此自費支出醫療必要費用新臺幣（下
    同）373,285 元及必要生活輔助器具費用2,026 元。又因傷
    無法自理生活，有他人看護90日之必要，以每日2,000 元計
    算，看護費用共計180,000 元。再原告左下肢截肢後，有使
    用義肢的必要，每次裝置費用325,000 元，依原告37年餘命
    ，按每10年更換義肢1 次計算，應再更換3 次，合計須裝置
    4 次的義肢，裝置費共計1,300,000 元。此外，原告係大學
    企管學系畢業，每月可得平均收入28,000元，依計算至65歲
    退休止，尚有42年工作年限，因本件車禍受傷，屬於勞工保
    險給付標準表第9 級殘廢，減少勞動能力60% ，得請求減少
    勞動能力損害為4,494,268 元。末者，系爭事故發生時，原
    告為科技大學學生，本有大好前途待開創，因本件車禍身心
    受創，精神極為痛苦，自可向被告請求2,000,000 元的非財
    產上損害，總計得請求金額為8,352,779 元等情。爰依民法
    第184 條第1 項前段、第185 條第1 項、第193 條第1 項及
    第195 條第1 項共同侵權行為損害賠償法律關係，聲明：被
    告應連帶給付原告8,352,779 元，及自附民起訴狀繕本送達
    翌日即97年6 月26日起起至清償日止，按年息5%計算之利息
    。願供擔保，請准宣告假執行。
三、丙○○則以：伊確實飲用酒類後，駕駛系爭小貨車，惟當時
    並非伊侵入甲○○車道，而係甲○○違規侵入其車道，才發
    生事故。伊對於原告支出必要醫療費用373,285 元、看護費
    180,000 元、生活輔助器具費用2,026 元，暨原告有使用義
    肢之必要及每套義肢裝置費用325000元，並原告尚有42年工
    作年限及原告減少的勞動能力為60% 等事實，均不爭執。惟
    原告請求全部裝置義肢費用1,300,000 元；按每月平均收入
    28,000元，計算減少勞動能力損失；暨請求非財產上損害2,
    000,000 元，均屬過高等語置辯。甲○○則以：由於丙○○
    酒後駕車，突然侵入伊之車道，撞擊伊騎乘之系爭機車，才
    導致系爭事故，使原告受有系爭損害，伊行駛於自己的車道
    上，且對於丙○○突然闖入伊行駛之車道，亦無法預見及避
    免，則就系爭事故之發生，即無任何過失，自不負損害賠償
    責任等詞，資為抗辯。並均聲明：原告之訴駁回。
四、兩造協商不爭執事項
（一）顎正貴領有小型汽車駕執照，於96年12月23日下午3 時許
      ，在高雄縣甲仙鄉某處飲用高梁酒後，駕駛車牌號碼K3-0
      478 號自用小貨車載送肥料，沿高雄縣甲仙鄉四德巷由南
      往北行駛，行經該路段6-1 號前時，侵入對向來車車道，
      與對向由當時未取得機車駕駛執照的甲○○騎乘之車牌號
      碼YCX-839 號重型機車發生對撞，造成被告甲○○騎乘附
      載原告之重型機車倒地，致原告受有左股骨、脛骨開放性
      骨折併壓碎、頭皮撕裂傷、右恥骨骨折及左肘骨骨折脫位
      、左踝壓碎傷併外傷性截肢、外傷性頭部外傷併頸椎損傷
      及腹部鈍挫傷併脾臟破裂等損害，並因上述損害，導致脾
      臟摘除及左下肢膝下截肢。顎正貴於肇事後，經抽血檢查
      血液中酒精濃度為387.28mg/dl （相當於呼氣值為每公升
      1.9364毫克）。顎正貴因本件車禍事故，已賠償甲○○20
      0000元。上開事實，有酒精測試報告、道路交通事故調查
      報告表、現場圖、現場照片、財團法人義大醫院（下稱義
      大醫院）診斷證明書、97年6 月10日義醫字第09700864號
      函文等為證（見本院97年度交易字第83【下稱系爭刑事案
      件】警卷第14至25、28、29頁，刑事卷第37頁）。
（二）丙○○之刑事責任部分，經本院以97年度交易字第83號刑
      事案件，依業務過失傷害致人重傷罪及不能安全駕駛動力
      交通工具罪，判處應執行有期徒刑1 年1 月確定。上開事
      實，有系爭刑事案件刑事判決書為證（見本院卷第5 至9
      頁）。
（三）扣除健保給付後，原告自費支出本件必要醫療費用373,28
      5 元之事實，有醫療收據影本多紙為證（見本院97年度審
      交附民字第44號卷【下稱附民卷】第4至13頁）。
（四）原告支出本件必要生活輔助器具費用2,026 元之事實，有
      購買證明書為證（見附民卷第17、18頁）。
（五）原告已支出本件必要看護費用180,000 元之事實，有收據
      多紙為證（見附民卷第14至16頁）。
（六）原告左下肢截肢後，有使用義肢之必要，原告使用之義肢
      包含美國製高彈性複合材料腳掌1 具單價265000元、OSSU
      R3S懸吊式套筒1 具單價60000元，合計325000元。
（七）原告自事故發生時起等，尚有42年之工作年限，其因本件
      事故導致減少60%之勞動能力。
（八）原告已領取強制汽車責任保險理賠之殘廢給付800,000 元
      及醫療費用給付200,000 元，共計1,000,000 元。上開事
      實，並有旺旺友聯產物保險股份有限公司（下稱友聯公司
      ）98年9 月16日（98）旺總車賠字第1427號函文為證（見
      本院卷第39頁）。
（九）原告大學畢業，目前在家幫忙，96年所得約66000 餘元，
      名下投資約0000000 元。顎正貴國中畢業，之前從事臨時
      工，名下3 筆土地，價值約20餘萬元。甲○○高職肄業，
      之前擔任鐵皮屋員工，97年所得約60000 元，現在從事汽
      車美容工作，月收入約1 萬多元，名下無任何資產。
五、兩造於審理中協商爭執事項為：（一）被告甲○○是否應負
    共同侵權行為損害賠償責任？如應負責任，則原告請求顎正
    貴部分，有無與有過失責任之適用，原告應負的過失比例為
    何？（二）原告請求義肢支出費用1,300,000 元，是否過高
    ？其減少勞動能力損失為何？請求之非財產上損害2,000,00
    0 元，是否過高？原告實際上得請求之金額為何？爰分述如
    下：
（一）茲由於丙○○仍抗辯本件係因為甲○○違規，騎乘機車侵
      入其車道，始肇致系爭事故，故於分論上述爭點之前，仍
      有必要就此抗辯，加以認定。本件丙○○固主張：當時並
      非伊侵入甲○○車道，而係甲○○違規侵入其車道，才發
      生系爭事故云云。惟查，丙○○在高雄縣甲仙鄉某處飲用
      高梁酒後，駕駛系爭小貨車載送肥料，沿高雄縣甲仙鄉四
      德巷由南往北行駛，行經該路段6-1 號前時，侵入對向來
      車車道，而與對向由由甲○○騎乘之系爭機車發生對撞乙
      節，為兩造不爭執事項之一，且有上述酒精測試報告、道
      路交通事故調查報告表、現場圖、現場照片、義大醫院診
      斷證明書及97年6 月10日義醫字第09700864號函文等為證
      ，堪認系爭事故發生當時，確係丙○○飲用酒類後，駕駛
      系爭小貨車，違規侵入甲○○騎乘之對向車道所致。此參
      諸系爭刑事案件刑事判決理由欄認定：「1 、被告丙○○
      已領有駕照，務農，駕駛小貨車載運農作物、肥料為其附
      隨業務，於前揭時、地，其飲酒後呼氣酒精濃度已達每公
      升1.9364毫克，仍駕車載運肥料，且對於駕車應隨時注意
      車前狀況，並採取必要之安全措施，行經設有彎道之路段
      ，應減速慢行，作隨時停車之準備，及汽車在未劃設慢車
      道之雙向二車道行駛時，應在遵行之車道內行駛，不得駛
      入來車之車道，而依當時情況，亦無不能注意情事，而與
      對向甲○○騎乘後載乙○○之機車生對撞．．俱為被告（
      丙○○）所不爭執，復有證人甲○○、乙○○之指證明確
      ．．堪信其屬真實．．2 、依本件道路交通事故現場圖所
      示，本件肇事地點係一彎道．．車禍2 車之相撞處及翻覆
      、倒地均在被害人（原告）所屬之車道，而被告（丙○○
      ）所屬之車道未見任何刮地痕或有何散落物，足認本件車
      禍確係肇因於被告侵入對向車道而造成，被告所辯係被害
      人來撞伊等語，顯係飾卸之詞，實無足採」（見本院卷第
      6 、7 頁所附系爭刑事案件刑事判決理由貳、實體有罪部
      分二、（二）1 、2 所述）等語；暨丙○○自承因系爭事
      故，已賠償甲○○損害200000（見本院卷第64頁）等情益
      明。從而，丙○○辯稱上情云云，即難採信。
（二）被告甲○○是否應負共同侵權行為損害賠償責任？如應負
      責任，則原告請求顎正貴部分，有無與有過失責任之適用
      ，原告應負的過失比例為何？
  １、按民法第185 條第1 項規定，共同侵權行為人固須就被害
      人之損害連帶負損害賠償責任，惟同條項前段所謂共同侵
      權行為，須共同行為人皆已具備侵權行為之要件始能成立
      ，若其中一人無故意、過失，則其人非侵權行為人，不負
      與其他具備侵權行為要件之人連帶賠償損害之責任。最高
      法院22年上字第3437號判例意旨參照。而所謂過失，係指
      行為人雖非故意，但按其情節，應注意、能注意而不注意
      ，或對於侵權行為之事實，雖預見其發生，而確信其不發
      生者而言。次按違反保護他人之法律，致生損害於他人者
      ，負賠償責任。但能證明其行為無過失者，不在此限。為
      民法第184 條第2 項所明定。又按道路交通管理處罰條例
      立法目的乃在加強道路交通管理，維護交通秩序，確保交
      通安全，並藉由規範用路人及行人不得違反交通法規等情
      形，否則即應受罰，以達上開目的。揆諸上開說明，堪認
      該條例係屬保護他人法律之性質，如有違反該條例，致生
      損害於他人者，依前揭規定，原則上即應負損害賠償責任
      ；惟行為人如能證明其行為無過失，或縱有違反該條例之
      過失，然其過失與被害者所受損害間，不具有相當因果關
      係者，亦不應令其負損害賠償責任。
  ２、原告固主張：甲○○騎乘系爭機車附載原告，駕駛於彎道
      路段，因未注意車前狀況，並適時採取減速措施，致閃避
      不及而與顎正貴對撞，造成原告倒地受傷，自亦應負共同
      侵權行為責任云云。惟為甲○○所否認，並辯稱：由於丙○○酒後駕車，突然侵入伊之車道，撞擊伊騎乘之系爭機
      車，才導致系爭事故，使原告受有系爭損害，伊行駛於自
      己的車道上，且對於丙○○突然闖入伊行駛之車道，亦無
      法預見及避免，則就系爭事故之發生，即無任何過失等語
      。經查，丙○○飲酒後呼氣酒精濃度已達每公升1.9364毫
      克，仍駕駛系爭小貨車，並未隨時注意車前狀況，且採取
      必要之安全措施，更於行經設有彎道之路段，未應減速慢
      行，作隨時停車之準備，及違反應在自己遵行之車道內行
      駛，不得駛入來車車道規定，致所駕駛之系爭小貨車突然
      侵入甲○○駕駛之車道，造成系爭事故等情，均如前述。
      足徵系爭事故發生地點，屬於彎道，並為不得駛入對向車
      道之雙向車道。次查，系爭事故發生地點屬於省道，速限
      為時速60公里乙節，亦有道路交通事故調查報告表（一）
      附於系爭刑事案件警卷（見高雄縣政府警察局旗山分局刑
      案偵查影印卷宗第15頁）可稽，堪認事故發生地點速限時
      速為60公里。又查，甲○○當時行車時速約40至60公里間
      乙節，業據其陳述綦詳（見系爭刑事案件旗山分局偵查影
      印卷第5 頁及審判影印卷第23頁），復為原告所不爭執，
      堪可認定。則甲○○於未超速之情形下，在自己的車道騎
      乘機車，自難謂其有何違反法令之疏失。再查，系爭事故
      發生地點既屬彎道，衡情，亦難苛責甲○○於騎乘機車行
      駛至彎道時，負有應注意對向車道的車輛會駛入其行駛車
      道，並適時採取措施，以避免遭撞擊之義務。況丙○○於
      行駛至彎道時，係「突然」侵入甲○○行駛之車道，倘按
      一般人或職業駕駛人之注意能力而言，尤難要求甲○○於
      面對他人突然侵入車道之情形下，應可、或可採取相對應
      措施，以防免被撞擊。此參諸原告於刑事警詢中亦自承：
      「丙○○不知為何突然駛入我們的車道」（見上述旗山分
      局偵查影印卷第7 頁）等語益明。而按甲○○既遵守交通
      法令行駛於自己的車道，復對於丙○○於突然侵入其車道
      之行為，無法預見及避免，則揆諸前揭說明，其對於系爭
      事故之發生，自不負任何過失責任。是甲○○辯稱：其對
      於系爭事故之發生，並無過失責任，故不負共同侵權行為
      連帶損害賠償責任等語，即屬有據。
  ３、至甲○○雖自承其於事故發生當時，並未取得機車駕駛執
      照，致有違反保護他人之法律的推定過失。惟甲○○既已
      舉證證明其對於系爭事故之發生，並無過失責任，則揆諸
      前揭說明，亦不負共同侵權行為損害賠償責任，併予敘明
      。
  ４、末查，本件既由於丙○○之全部過失行為，導致原告受有
      系爭損害，則有關本件全部損害賠償責任，自應由丙○○
      負擔。從而，原告主張其不負與有過失責任，洵屬有據。
（三）原告請求義肢支出費用1,300,000 元，是否過高？其減少
      勞動能力損失為何？請求之非財產上損害2,000,000 元，
      是否過高？原告實際上得請求之金額為何？爰分述如
  １、按因故意或過失，不法侵害他人之權利者，負損害賠償責
      任。為民法第184 條第1 項前段所明定。次按不法侵害他
      人之身體、健康者，對於被害人因此喪失或減少勞動能力
      ，或增加生活上之需要時，應負損害賠償責任。又按不法
      侵害他人之身體、健康者，被害人雖非財產上之損害，亦
      得請求賠償相當之金額。民法第193 條第1 項及第195條
      第1 項亦著有明文。本件丙○○對於原告所受之損害，既
      應負全部損害賠償責任，則原告主張其身體及健康因被告
      之侵害行為，受有醫藥費等之損害，得請求被告賠償，洵
      屬有據。爰就原告得請求損害賠償之項目及金額分論於後
      。
  ２、醫藥費部分：
      原告主張因系爭事故，於扣除健保給付後，自費支出必要
      醫療費用373,285 元之事實，為丙○○所不爭執，業如上
      述，堪可認定。故原告請求丙○○給付373,285 元，即屬
      有據。
  ３、增加生活上支出部分：
      原告主張支出本件必要生活輔助器具費用2,026 元之事實
      ，為丙○○所不爭執，堪可認定。故原告請求丙○○給付
      2,026元，即屬有據。
  ４、看護費用部分：
      原告主張因傷，有全日受看護之必要，以看護期間90日，
      按每日2000元計算，可得請求看護費用180000元乙節，為
      丙○○所不爭執，堪可認定。故原告請求丙○○給付1800
      00元，即屬有據。
  ５、義肢裝置費：
  （１）原告主張因傷左下肢截肢後，有使用義肢之必要，所使
        用之義肢包含美國製高彈性複合材料腳掌1 具單價2650
        00元、OSSUR 3S 懸吊式套筒1 具單價60000 元，合計
        每次裝置費用325,000 元，依原告37年餘命，按每10年
        更換義肢1 次計算，未來應再更換3 次，合計全部裝置
        4 次的義肢，包含已支出及將來須支出的義肢裝置費共
        1,300,000 元。而按丙○○對於原告未來餘命、原告有
        必要裝置第1 次義肢及裝置1 次義肢的費用為325000元
        等情，固不予爭執，惟認原告請求全部的裝置義肢費用
        ，仍屬過高。
  （２）經查，原告主張因傷有裝置第1 次義肢之必要及支出費
        用合計325000元乙節，既為丙○○所不爭執，自堪認定
        。從而，原告請求鄂正費給付義肢裝置費325000元，即
        屬有據。
  （３）次查，原告主張每10年須更換義肢1 次，應再更換3次
        ，將來須支出的義肢裝置費共975000元乙節，業據其提
        出丙○○不爭執之永純義肢股份有限公司（下稱永純公
        司）估價單1 紙（見附民卷第33頁）為證。而按永純公
        司的營業事務為義肢的製造、裝置、維修及更換等，亦
        據原告主張無訛，並為丙○○所不爭執，則有關原告於
        裝置義肢後，究竟耗損程度如何？應如何維修？多久維
        修1 次？多久須再更換義肢1 次等，非不得參酌永純公
        司的意見。又查，依永純公司於估價單註記：「．．工
        作年齡（23歲~60 歲）；以十年更換一次  數量肆具合
        計0000000 ．．」等語以觀，顯見依永純公司的專業意
        見，原告確有於往後每10年更換1 次義肢的必要。此參
        諸丙○○於本院審理中，就原告主張義肢費用部分，僅
        抗辯：「（對於原告主張義肢費用130 萬元【提示估價
        單】，是否爭執？）過高，請求函詢合理的價格」（見
        本院卷第33頁）等詞益明。至丙○○曾抗辯合理價格部
        分，應係針對義肢裝置1 次的合理費用而言，然關於義
        肢裝置1 次的合理價格部分，如前所述，已為丙○○所
        不爭執，併予敘明。從而，原告一併請求丙○○給付其
        應另外支出之義肢裝置費975000元，亦屬有據。末者，
        原告此部分請求係屬未來之請求，原應予預扣中間利息
        ，惟原告既提出永純公司之估價單，表明其已支付此部
        分款項，自屬現時之支出，即無再扣除中間利息之必要
        ，亦同予敘明。
  ６、減少勞動能力損害部分：
  （１）不法侵害他人之身體或健康者，對於被害人因此喪失或
        減少勞動能力或增加生活上之需要時，應負賠償責任，
        自應包括因勞動能力之喪失或減少，而喪失將來一部或
        全部之收入（最高法院22年上字第353 號判例要旨參照
        ）。又按勞工非年滿六十五歲者，雇主不得強制其退休
        。勞動基準法第54條第1 項第1 款著有明文。
  （２）原告主張：原告係大學企管學系畢業，每月可得平均收
        入28,000元，計算至65歲退休止，尚有42年工作年限，
        因本件車禍受傷，屬於勞工保險給付標準表第9 級殘廢
        ，原告減少勞動能力60% ，按單利5%複式霍夫曼系數22
        .2930 ，得請求減少勞動能力損害為4,494,268 元（計
        算式：28000 ×0.6 ×12×22.2930 ＝0000000 ；採小
        數點去除法）。而按丙○○除爭執原告主張每月薪資28
        000 元之金額過高外，對於原告其他主張，則並不予爭
        執。
  （３）原告主張係大學企管學系畢業，於畢業後，如進入就業
        市場，每月可得之薪資為28000 元乙節，業據其提出丙○○形式不爭執真正之96年6 月5 日行政院勞工委員會
        （下稱勞委會）業務例行記者會畢業生就業統計資料（
        見本院卷第82以下，下稱畢業生就業統計）為證。經查
        ，目前我國勞工最低基本薪資固為17280 元，惟此係勞
        工就業市場之法令保護最低薪資，並非即為就業市場，
        勞工得透過個別簽訂勞僱契約的薪資真實反應。換言之
        ，勞工個人如擁有較高學歷、較豐富的工作經驗、或特
        殊的才能或專長等條件，於進入就業市場時，應可獲得
        較高於基本薪資的月薪，此乃一般經驗法則，故擁有較
        高學歷可獲得較高薪資，即屬經驗法則內之判斷。次查
        ，勞委會專責勞資關係、勞動條件、勞工福利及勞動統
        計等業務，故其對於我國畢業生就業之統計資料，其中
        關於畢業生就業率、失業率、平均待業期間或就業平均
        薪資等事實的統計資料，自得據為上開事實的重要參考
        。又查，本件依原告提出勞委會提出之畢業生就業統計
        來看，其中一項提及：「．．歷經高失業率時期，畢業
        生起薪受到影響：根據本會的調查，去年（指95年）大
        學畢業之起薪為26700 元．．」等語，明白指出95年度
        大學畢業生起薪為26700 元乙節，自得做為大學畢業生
        初次就業平均薪資之依據。從而，原告主張我國畢業生
        初次就業起薪薪資為26700 元乙節，即堪採認。再查，
        原告係大學企管學系畢業乙節，業如前述，故原告主張
        其每月薪資可得26700 元，即屬有據。至原告有關月薪
        逾26700 元之主張及丙○○有關原告月薪過高之抗辯，
        則均難予遽採。
  （４）末查，原告可得請求被告一次賠償未來工作能力減少之
        損失，依前揭說明，應為0000000 元｛單利5%複式霍夫
        曼（第1 年不扣除中間利息）26700 元×0.6 ×12×42
        年年別係數22.2930 ＝0000000 （四捨五入）｝。從而
        ，原告請求丙○○給付0000000 元之減少工作能力損失
        ，即屬有據。至逾此部分之請求，尚屬無據。
  ７、非財產上損害部分：
  （１）按精神慰撫金之酌定，除原告所受之傷害程度外，尚應
        審酌兩造之身份地位、學識經歷、財產狀況、痛苦程度
        等節以定之。原告主張因受有系爭損害，精神上非常痛
        苦，爰請求非財產損害200000元等情，丙○○則以：原
        告請求之非財產上損害過高等語置辯。
  （２）經查，原告係74年10月21日出生，大學畢業，目前在家
        幫忙，96年所得約66000 餘元，名下投資約0000000 元
        。顎正貴係51年2 月5 日出生，國中畢業，之前從事臨
        時工，名下3 筆土地，價值約20餘萬元等情，為原告與
        丙○○所不爭執，堪可認定。本院審酌原告年齡較丙○○為輕，衡情，原告之勞動力及生產力均較優；事故發
        生時，原告尚屬學生身分，其後大學畢業，無論學歷或
        可能獲得的工作機會或未來可得之薪資，均較丙○○佳
        ，暨原告名下財產總值較高；並丙○○酒後駕駛小貨車
        ，侵入對向車道，致釀系爭事故，於事故後，雖自承過
        失，惟其酒駕行為，非但讓其本身置於險境，亦造成公
        共危險，更讓原告因此受創，所受傷害包括左股骨、脛
        骨開放性骨折併壓碎、頭皮撕裂傷、右恥骨骨折及左肘
        骨骨折脫位、左踝壓碎傷併外傷性截肢、外傷性頭部外
        傷併頸椎損傷及腹部鈍挫傷併脾臟破裂等損害，且原告
        復因上述損害，造成脾臟摘除及左下肢膝下截肢之重傷
        害，終生須穿戴義肢，行動不方便等情。復參以原告於
        96年12月23日事故發生時，方屬22來歲之未婚女性，其
        脾臟摘除及左下肢膝下截肢之重傷害之事實，影響未來
        的正常生活不小。猶有甚者，依其受傷情形及外觀，亦
        將直接或間接影響其未來的人際交往，甚或影響男女交
        往或婚姻生活。末者，丙○○迄未賠償原告任何損害等
        等兩造身分、地位、學歷、經濟能力、原告所受傷害程
        度、痛苦、後遺症、影響層面及被告事後態度等情，認
        原告請求非財產上之損害，以0000000 為適當。至逾此
        部分之請求，尚屬無據，應予駁回。
（四）綜上所述，原告得請求丙○○賠償部分，包括醫療費用支
      出合計373,285 元、生活輔助器具費用2,026 元、看護費
      用180000元、現在及未來支出義肢費用0000000 元、工作
      能力減少損失0000000 元及非財產上損害0000000 元，總
      計0000000 元。惟按，原告因本件事故，已領取強制責任
      險給付0000000 元，所領取此部分給付，尚未自本件請求
      給付中扣除乙節，為原告與丙○○所不爭執。從而，原告
      得請求丙○○賠償之金額，自應扣除上開已獲強制責任險
      給付數額，於扣除後，原告尚可請求丙○○賠償之金額合
      計為0000000元。
六、末按以身體被傷害而請求金錢賠償者，固不得依民法第213
    條第2 項請求就該金錢加給利息，惟被害人如已催告侵權行
    為人賠償，侵權行為人支付該金錢遲延時，則被害人應可依
    民法第233 條第1 項、第229 條第2 項之規定，請求自催告
    時起，按年息5%計算之法定遲延利息（參照最高法院70年台
    上字第689 號判例要旨）。經查，本件原告提起刑事附帶民
    事訴訟，其附民起訴狀繕本於97年6 月25日送達丙○○乙節
    ，有送達證書附於附民卷可參，堪可認定。從而，原告本於
    民法第184 條第1 項前段、第193 條第1 項及第195 條第1
    項侵權行為損害賠償請求權，請求：丙○○應給付0000000
    元，及自97年6 月26日起至清償日止，按年息5%計算之利息
    ，為有理由，應予准許；至逾上開部分之請求，則屬無據，
    應予駁回。
七、原告陳明願供擔保，聲請宣告假執行，就原告勝訴部分，核
    無不合，爰酌定如主文第三項之相當擔保金額，准許之。至
    原告敗訴部分，其假執行之聲請，已失其依據，應予駁回。
    又本件係屬附帶民事訴訟案件，既無裁判費繳納，亦無其他
    訴訟費用之支出，爰不為訴訟費用負擔之諭知，併此敘明。
八、本件事證已臻明確，兩造其餘攻擊防禦方法或舉證，經審酌
    後，認與判決結果不生影響，爰不逐一論列，併此敘明。
九、據上論結，原告之訴為一部有理由，一部無理由，依民事訴
    訟法第392條第2 項，判決如主文。
中    華    民    國    99    年    4     月    23    日
                      民事第五庭法  官  李昭彥
正本係照原本作成。
如不服本判決，應於送達後20日內，向本院提出上訴狀並表明上
訴理由，如於本判決送達前提起上訴者，應於判決送達後10日內
補提上訴理由書（須附繕本）。
中    華    民    國    99    年    4     月    23    日
                                書記官  鄭淑華

司法院資訊處製作；財團法人民間司法改革基金會備份。
